【裁判字號】    89,簡上,2
【裁判日期】    890322
【裁判案由】    確認本票債權不存在
【裁判全文】
台灣彰化地方法院民事判決  八十九年度簡上字第二號
    上  訴  人  乙○○
    被上訴人    甲○○
右當事人間請求確認本票債權不存在事件，上訴人對於中華民國八十八年十一月十日
本院第一審判決 （八十八年度彰簡字第五五六號）提起上訴，本院判決如左：
    主      文
上訴駁回。
第二審訴訟費用由上訴人負擔。
    事      實
甲、上訴人方面：
一、聲明：求為判決(一)原判決廢棄。(二)被上訴人在第一審之訴駁回。(三)第一、二審訴
    訟費用由被上訴人負擔。
二、陳述：除與第一審判決記載相同者，茲予引用外，並補述略稱：
  (一)日常生活所使用之印章多則數十枚，少則二、三枚，使用於票據上之印章非必為
    留存於戶政事務所之印鑑，故本票上之印章不一定與戶政事務所或向金融機構開
    戶之印鑑相同。
  (二)系爭本票上甲○○之簽名是否為被上訴人所自簽，可令被上訴人當庭快速簽署自
    己姓名三十次，再連同系爭本票送法務部調查局鑑定是否為同一人所為，原審疏
    未及此，尚有未當。
乙、被上訴人方面：
一、聲明：求為判決如主文所示。
二、陳述：與第一審判決記載相同。
    理      由
一、本件被上訴人於原審起訴主張：上訴人所持有向本院聲請八十八年度票字第一六
    九四號民事裁定之本票（面額新台幣十萬元，發票日為民國八十七年九月二日，
    到期日為八十七年十二月三十一日，發票人為被上訴人與唐松雄）一紙，被上訴
    人之簽名及印章係經偽造，被上訴人並未簽發票據，爰訴請確認各該本票債權不
    存在。上訴人則以：系爭票據係被上訴人之夫唐松雄（業於八十八年五月二十四
    日死亡）向其借款十萬元時所交付，唐松雄表示因上訴人無法親自前來，故將系
    爭本票帶回交由被上訴人簽章後才交予上訴人，被上訴人為共同發票人應負發票
    人之責，被上訴人提起確認本票債權不存在之訴有違誤等語，資為抗辯。
二、本件上訴人上訴主張執有被上訴人名義簽發之系爭本票一紙之事實，業據其提出
    本票影本為證，且為被上訴人所不爭執，此部分堪信為真實。又上訴人主張系爭
    本票上之被上訴人印文及簽名係被上訴人所簽章等語，則為被上訴人所否認，並
    以系爭本票上之「甲○○」簽章並非真正，伊與上訴人並無任何票據關係存在等
    語置辯。經查：被上訴人之夫唐松雄向上訴人借款時交付系爭本票時，被上訴人
    並未在場，而本票上被上訴人之簽名及蓋章，係唐松雄嗣後將本票交回予上訴人
    時才填載完成之事實，業據證人宋明煌證述明確，足證被上訴人並未當場簽發系
    爭本票予上訴人，上訴人雖主張該本票係唐松雄帶回交給被上訴人填載，該等「
    甲○○」之簽名及蓋章均為真正云云，然經原審法院向彰化市戶政事務所調取被
    上訴人之印鑑、印鑑登記申請書、被上訴人於台灣土地銀行彰化分行之帳號00
    0000000000號帳戶之開戶資料，依上開資料中被上訴人之印文及其本
    人簽名予以核對結果，系爭票上之印文顯然與印鑑不符，復就系爭本票、台灣土
    地銀行彰化分行印鑑卡被上訴人之印文及簽名、印鑑登記申請書，送請內政部刑
    事警察局鑑定結果：一、印鑑申請書上「甲○○」之簽名筆跡與台灣土地銀行印
    鑑卡上開戶人「甲○○」簽名筆跡相符，另與本票上「甲○○」簽名筆跡不相符
    。二、台灣土地銀行印鑑卡上「甲○○」印文與本票上「甲○○」印文不相符。
    有該局八十八年十月二十日刑鑑字第一０六七一一號鑑驗通知書在卷可憑，堪認
    被上訴人主張系爭本票非其所簽發等情為實在。上訴人雖又主張一般人日常生活
    所使用之印章多則數十枚，少則二、三枚，使用於票據上之印章非必為留存於戶
    政事務所之印鑑，故本票上之印章不一定與戶政事務所或向金融機構開戶之印鑑
    相同云云，按「確認法律關係不成立之訴，原告如僅否認被告於訴訟前所主張法
    律關係成立原因之事實，以求法律關係不成立之確認，應由被告就法律關係成立
    原因之事實，負舉證之責」，最高法院二十年上字第七０九號判例著有明文，本
    件上訴人既主張系爭本票上被上訴人之簽章為真正，自應就此等事實負舉證責任
    ，然上訴人並未能提出任何證據足以證明系爭本票上「甲○○」之印文及簽名係
    真正或出於被上訴人親自所為，原審因而為確認系爭本票債權不存在之判決，核
    無不合。上訴人求予廢棄改判，並無理由，應予駁回。
三、本件待證事實已臻明確，兩造其餘之攻擊防禦方法與舉證，均不影響本件判決之
    結果，爰不一一審酌。
據上論結：本件上訴為無理由，應依民事訴訟法第四百三十六條之一第三項、第四百
四十九條第一項、第七十八條，判決如主文。
中      華      民      國    八十九    年      三      月    二十二    日
                                台灣彰化地方法院民事第二庭
~B審判長法官  李端季
~B法      官  李水源
~B法      官  陳弘仁
右為正本係照原本作成。
不得上訴。
中      華      民      國    八十九    年      三      月    二十二    日
~B法院書記官  謝玲英


司法院資訊處製作；財團法人民間司法改革基金會備份。
